【裁判字號】    98,聲,952
【裁判日期】    980817
【裁判案由】    宣告沒收
【裁判全文】
臺灣基隆地方法院刑事裁定               98年度聲字第952號
聲  請  人  臺灣基隆地方法院檢察署檢察官
被      告  甲○○
上聲請人因違禁物事件，聲請單獨宣告沒收（98年度聲沒字第90
號、98年度偵字第301號），本院裁定如下：
    主  文
聲請駁回。
    理  由
一、本件聲請意旨略以：被告甲○○因涉嫌轉讓第二級毒品案件
    ，業經本署檢察官以98年度偵字第301 號為不起訴處分確定
    ，臺北市政府警察局信義分局員警於民國98年1 月10日晚間
    8 時20分許，在基隆市○○區○○街136 號「全家便利商店
    」內自被告身上扣得之第二級毒品安非他命1 包（毛重0.6
    公克），係屬違禁物，爰依法聲請宣告沒收併銷燬等語。
二、按違禁物或專科沒收之物得單獨宣告沒收，刑法第40條第2
    項固有明文，惟查：
  (一)本件扣案之白色結晶體1 包（毛重0.6 公克），內含有屬毒
    品危害防制條例第2 條第2 項第2 款所明定列管之第二級毒
    品安非他命成分，業據被告供明在卷，且有臺北市政府警察
    局信義分局查獲涉嫌毒品危害防制條例（毒品）初步鑑驗報
    告單1 紙存卷可憑（見98年度偵字第301 卷第23頁）。
  (二)上開扣案之第二級毒品安非他命1 包，係被告甲○○前於98
    年1 月10日晚間8 時20分許，在基隆市○○區○○街136 號
    「全家便利商店內」，於將之交付予劉光曜前，為在場埋伏
    之臺北市政府警察局信義分局員警當場自其手中扣得，查獲
    員警並在劉光曜手中扣得劉光曜欲交付予被告以資為上開扣
    案之第二級毒品安非他命代價新臺幣（下同）2,000 元之事
    實，為被告所不爭執，且據證人劉光曜迭於警詢、檢察官偵
    訊時證述在卷（見同上偵卷第38-39頁、第72-73頁），並據
    證人即查獲之臺北市政府警察局信義分局巡官童義宏於檢察
    官偵訊時結證明確（見同上偵卷第134 頁），且有臺北市政
    府警察局信義分局搜索、扣押筆錄、扣押物品目錄表各1 份
    （見同上偵卷第18-22 頁）存卷可憑，足見上開扣案之第二
    級毒品安非他命1包係在被告持有中無訛。
  (三)嗣臺北市政府警察局信義分局依據：1.被告供稱係證人劉光
    曜打電話稱要買2,000 元之第二級毒品安非他命，其即向友
    人調安非他命予劉光曜等情；2.證人劉光曜證稱係打電話向
    被告購買2,000 元之安非他命等語；3.自被告手中扣得第二
    級毒品安非他命1 包及自證人劉光曜手中扣得2,000 元之事
    實，認被告涉犯毒品危害防制條例第4 條第2 項之販賣第二
    級毒品罪嫌，將該案件移送臺灣基隆地方法院檢察署檢察官
    偵查，該署檢察官偵查後，認被告轉讓扣案之第二級毒品安
    非他命予證人劉光曜部分，罪嫌不足，而於98年4 月30日以
    98年度偵字第301 號、第1672號不起訴處分書對被告為不起
    訴處分確定，雖有臺北市政府警察局信義分局98年1 月11日
    北市警信分刑字第09830010900 號刑事案件移送書及上開案
    號不起訴處分書在卷可查（見同上偵卷第158-159 頁）。然
    按毒品危害防制條例第11條第2 項明定持有第二級毒品者，
    處2 年以下有期徒刑、拘役或新臺幣3 萬元以下罰金，而如
    前認定，被告既持有本件扣案之第二級毒品安非他命，則於
    檢察官偵查後認被告無足構成販賣或轉讓第二級毒品罪，則
    尚應審究其持有本件扣案之第二級毒品安非他命之行為是否
    構成上開毒品危害防制條例所定之持有第二級毒品罪，始為
    妥適，惟觀諸上開檢察官不起訴處分書之內容，檢察官僅就
    被告涉犯毒品危害防制條例第8 條第2 項轉讓第二級毒品罪
    如何嫌疑不足為論述（本院按：臺北市政府警察局信義分局
    係移送被告涉嫌毒品危害防制條例第4 條第2 項之販賣第二
    級毒品罪），而就被告持有扣案之第二級毒品安非他命是否
    觸犯上開毒品危害防制條例第11條第2 項之持有第二級毒品
    罪，則未論及，尚有未合。
  (四)查被告於上開期日為警查獲後供稱於98年1 月10日下午6時
    ，在友人林建華位於基隆市○○路之不詳住處，以將第二級
    毒品安非他命類置入玻璃球吸食器內燒烤使生霧化白煙再以
    口鼻吸食之方式，施用第二級毒品安非他命1 次，且其經採
    所採集之尿液送驗，結果呈安非他命及甲基安非他命之陽性
    反應，檢察官偵查後乃以98年度毒偵字第92號起訴被告涉犯
    施用第二級毒品罪嫌，本院受理後於98年2 月24日以98年度
    基簡第193 號判決判處有期徒刑3 月，如易科罰金，以1,00
    0 元折算1 日確定，有上開判決書影本1 份附卷可參，據此
    固足認被告為警查獲持有扣案之第二級毒品安非他命之同時
    ，確有施用第二級毒品安非他命之行為，然本院觀諸被告於
    警詢及偵訊時均供稱扣案之第二級毒品安非他命係因證人劉
    光曜打電話稱要安非他命，其乃持以欲交付予證人劉光曜，
    核與證人劉光曜證稱係打電話向被告稱要買安非他命等語相
    符，足見被告並非因欲供己身施用而持有扣案之第二級毒品
    安非他命，上開本院98年度基簡字第193號判決亦同此認定
    （見該判決書論罪科刑欄編號(四)），因而並未同時在被告施
    用第二級毒品安非他命之案件中將本件扣案之第二級毒品安
    非他命宣告沒收銷燬之，從而本院因認被告持有本件扣案第
    二級毒品安非命之行為，涉有上開毒品危害防制條例第10條
    第2 項之持有第二級毒品罪嫌，此部分迄今未見檢察官為起
    訴（包括聲請簡易判決處刑）或不起訴處分等相關紀錄。由
    是堪認，被告涉嫌持有第二級毒品安非他命之行為，顯然尚
    未經檢察官依法為妥適之處置；準此，本件扣案之第二級安
    非他命即屬尚未經檢察官依法處置之另案之重要證物（即證
    明被告是否成立持有第二級毒品犯罪之重要證據），而無由
    在另案偵結或審結以前，由本院逕依所請為沒收銷燬之宣告
    ，爰裁定如主文之所示。
三、依刑事訴訟法第220 條，裁定如主文。
中    華    民    國    98    年    8     月    17    日
                  刑事第一庭法  官  劉桂金
以上正本證明與原本無異。
對於本件裁定如有不服，應於收受送達後5日內，向本院提出抗
告書狀，敘述抗告之理由，抗告於臺灣高等法院。
中    華    民    國    98    年    8     月    17    日
                            書記官  劉如純


司法院資訊處製作；財團法人民間司法改革基金會備份。
